臺灣高等法院刑事判決
111年度交上易字第165號
上  訴  人  臺灣新北地方檢察署檢察官
被      告  林智文



上列上訴人因被告過失傷害案件，不服臺灣新北地方法院110年
度審交易字第1148號，中華民國111年3月10日第一審判決（起訴
案號：臺灣新北地方檢察署110年度偵字第29250號），提起上訴
，本院判決如下：
    主  文
上訴駁回。
    事實及理由
壹、審理範圍
　　新修正刑事訴訟法第348條規定於民國110年6月18日生效，
    本件於111年6月2日繫屬本院，依刑事訴訟法施行法第7條之
    13前段規定，應適用修正後刑事訴訟法第348條規定釐定上
    訴範圍。檢察官言明對於原判決之罪不提起上訴，僅對量刑
    部分提起上訴（見本院卷第68頁、第97頁），故本件上訴範
    圍僅限於刑之部分，合先敘明。
貳、本院就科刑所依附之犯罪事實及論罪，援用原判決所載（如
    附件）。
參、上訴駁回之說明：
一、檢察官上訴意旨略以：本案未能達成和解係因被告自案發迄
    今均無與告訴人2人商談和解或尋求諒解之誠意，足認其犯
    後態度不佳，原審漏未審酌此情，僅量處拘役50日，則本件
    量刑實屬過輕而無以收警惕之效，亦未能使罰當其罪等語。
二、按量刑輕重，屬法院得依職權自由裁量之事項，苟其量刑已
    以行為人之責任為基礎，並斟酌刑法第57條各款所列情狀，
    在法定刑度內，酌量科刑，無偏執一端，致明顯失出失入情
    形，自不得指為不當或違法（最高法院103年度台上字第291
    號、第331號判決意旨參照），且在同一犯罪事實與情節，
    如別無其他加重或減輕之原因，下級審量定之刑，亦無過重
    或失輕之不當情形，則上級審法院對下級審法院之職權行使
    ，原則上應予尊重（最高法院85年度台上字第2446號判決意
    旨參照）。查被告肇事後，在有偵查犯罪權限之機關或公務
    員知悉本件犯罪人之前，即主動向前往現場處理之新北市政
    府警察局新莊分局福營派出所警員坦承其係肇事人且表明願
    意接受調查裁判等情，有道路交通事故肇事人自首情形記錄
    表1份在卷可參（見偵卷第61頁），足認被告合於自首要件
    ，原審業已依刑法第62條前段之規定減輕其刑，並就量刑部
    分審酌被告明知其未領有輕型機車駕駛執照，仍無照駕駛輕
    型機車行駛於一般道路上，且本應注意車輛行駛時，不得任
    意變換車道，欲變換車道時，應先顯示欲變換車道方向之燈
    光或手勢，亦不得任意驟然減速、煞車，竟疏未注意顯示方
    向燈，即貿然向右偏行減速，因而肇事致告訴人2人受有如
    起訴書犯罪事實欄一所載之傷害，所為應予非難，兼衡被告
    素行、其高職肄業之智識程度、家庭經濟狀況勉持、目前無
    工作、無需撫養之人、告訴人2人所受傷勢均為擦挫傷，及
    被告犯後雖坦承犯行，惟迄今尚未與告訴人2人達成調解或
    取得其諒解等一切情狀，量處拘役50日，並諭知易科罰金之
    折算標準。
三、原審量刑時，已以行為人之責任為基礎，審酌刑法第57條各
    款所列情狀而為刑之量定，其所為量刑並未逾越法定刑度，
    亦無違背公平正義之精神，客觀上不生量刑過重過輕之裁量
    權濫用，且原審既已詳細記載量刑審酌上揭各項被告之犯後
    態度、教育程度、家庭生活狀況、犯罪之動機、目的、手段
    、過失之程度、所生損害、雙方調解情形等一切情狀，予以
    綜合考量後在法定刑內予以量刑，尚無違比例原則及罪刑相
    當原則。檢察官上訴雖指摘被告無與告訴人2人商談和解或
    尋求諒解之誠意，致未能達成和解，犯後態度不佳，其量刑
    過輕云云，惟被告已於111年6月29日在本院與告訴人達成和
    解，有本院和解筆錄存卷可考（見本院卷第73-76頁），然
    雙方約定之第1期款新臺幣1萬2千元應於111年7月31日前給
    付，被告並未依約履行，告訴人吳宥任、陳柔安2人亦未實
    際獲得賠償而填補渠等損失，有本院111年8月1日公務電話
    來電紀錄表在卷可稽（見本院卷第89頁），量刑基礎並未有
    何具體變動。至告訴人2人指稱被告於其等提起告訴前均未
    告知其係無照駕駛等語，惟被告明知其未領有輕型機車駕駛
    執照，仍無照駕駛輕型機車行駛於一般道路上等節，業已於
    原審量刑時所考量。揆諸上開說明，難認原審量刑有何不當
    ，是檢察官所提上訴為無理由，應予駁回。
肆、被告經本院合法傳喚，無正當理由不到庭，爰不待其陳述，
    為一造辯論判決。
據上論斷，應依刑事訴訟法第368條、第371條、第373條，判決
如主文。
本案經檢察官江祐丞提起公訴，檢察官高智美提起上訴，檢察官
黃和村到庭執行職務。
中　　華　　民　　國　　111 　年　　8 　　月　　25　　日
                  刑事第十二庭  審判長法　官  陳如玲
　　　　　　　　　　　　　　　　　　　法　官  廖建瑜
　　　　　　　　　　　　　　　　　　　法　官  魏俊明
以上正本證明與原本無異。
不得上訴。
                                      書記官  賴尚君
中　　華　　民　　國　　111 　年　　8 　　月　　25　　日
--------------------------------------------------------
附件：
臺灣新北地方法院刑事判決         110年度審交易字第1148號
公　訴　人　臺灣新北地方檢察署檢察官
被　　　告　林智文  男  民國00年00月00日生
                    身分證統一編號：Z000000000號
                    住新北市○○區○○○路000號
                    居新北市○○區○○○路000號7樓
上列被告因過失傷害案件，經檢察官提起公訴（110 年度偵字第
29250號），被告於準備程序進行中為有罪之陳述，本院裁定進
行簡式審判程序並判決如下：
    主  文
林智文汽車駕駛人，無駕駛執照駕車，因過失傷害人，處拘役伍
拾日，如易科罰金，以新臺幣壹仟元折算壹日。
    事實及理由
一、本件犯罪事實及證據，除犯罪事實欄一第1至2行「騎乘車牌
    號碼000-000號輕型機車」更正為「無輕型機車駕駛執照仍
    騎乘車牌號碼000-000號輕型機車」；第4 至5 行「而依當
    時情形並無不能注意之情事」更正為「而依當時情形日間陰
    天、道路濕滑、交通流量略大、視線良好、無障礙物、標誌
    標線清楚」；末行「傷害。」後補充「林智文於肇事後，於
    有偵查犯罪權限之機關或公務員發覺其犯罪前，即向前往現
    場處理之警員承認為肇事人而自首，並自願接受裁判，始悉
    上情。」；證據並所犯法條一、第1至2行「業經被告林智文
    坦承不諱，核與證人即告訴人陳柔安、吳宥任證述情節大致
    相符」補充為「業經被告林智文於警詢、偵查、本院準備程
    序及審理中均坦承不諱，核與證人即告訴人陳柔安於警詢、
    吳宥任於警詢及偵查中證述情節大致相符」；證據部分另補
    充「道路交通事故肇事人自首情形記錄表、公路監理電子閘
    門證號查詢機車駕駛人資料各1份」外，均引用如附件檢察
    官起訴書之記載。
二、論罪科刑：
㈠、按汽車駕駛人，無駕駛執照駕車、酒醉駕車、吸食毒品或迷
    幻藥駕車、行駛人行道或行經行人穿越道不依規定讓行人優
    先通行，因而致人受傷或死亡，依法應負刑事責任者，加重
    其刑至二分之一，道路交通管理處罰條例第86條第1 項定有
    明文。又按刑法總則之加重，係概括性之規定，所有罪名均
    一體適用；刑法分則之加重，係就犯罪類型變更之個別犯罪
    行為予以加重，成為另一獨立之罪名；道路交通管理處罰條
    例第86條第1 項關於汽車駕駛人，無駕駛執照駕車、酒醉駕
    車、吸食毒品或迷幻藥駕車、行駛人行道或行經行人穿越道
    不依規定讓行人優先通行，因而致人受傷或死亡，依法應負
    刑事責任者，加重其刑至2分之1之規定，係就刑法第284 條
    第1 項之過失傷害（及致重傷）罪之基本犯罪類型，對於加
    害人為汽車駕駛人，於從事駕駛汽車之特定行為時，或於行
    駛人行道、行經行人穿越道之特定地點，不依規定讓行人優
    先通行，因而致人受傷或死亡之特殊行為要件予以加重處罰
    ，已就原犯罪類型變更之個別犯罪行為予以加重，而成另1
    獨立之罪名，自屬刑法分則加重之性質（最高法院92年度第
    1次刑事庭會議決議、99年度台非字第198號判決意旨參照）
    。 
㈡、經查，被告林智文未考領輕型機車駕駛執照一節，業經被告
    於本院準備程序中供承明確，並有公路監理電子閘門證號查
    詢機車駕駛人資料在卷可稽，其未持有輕型機車駕駛執照而
    仍駕駛輕型機車行駛於道路，因而致告訴人陳柔安、吳宥任
    受有如附件起訴書犯罪事實欄一所示之傷害，核其所為，係
    犯道路交通管理處罰條例第86條第1項、刑法第284條前段之
    汽車駕駛人無駕駛執照駕車過失致人受傷罪。起訴書雖認被
    告係犯刑法第284 條前段之過失傷害罪，漏未論及道路交通
    管理處罰條例第86條第1 項之規定，容有未合，然其基本社
    會事實同一，且經本院於準備程序中當庭告知被告並給予陳
    述意見之機會，爰由本院逕予變更起訴法條而適用前揭法條
    處斷。被告以一過失行為同時造成告訴人陳柔安、吳宥任2
    人受傷，係一行為觸犯數罪名，為想像競合犯，應從一重處
    斷。被告無駕駛執照駕車，而犯過失傷害罪，應依道路交通
    管理處罰條例第86條第1 項規定加重其刑。又被告肇事後，
    在有偵查犯罪權限之機關或公務員知悉本件犯罪人之前，即
    主動向前往現場處理之新北市政府警察局新莊分局福營派出
    所警員坦承其係肇事人且表明願意接受調查裁判等情，有道
    路交通事故肇事人自首情形記錄表1 份在卷可參（見偵卷第
    61頁），符合刑法第62條前段自首之規定，就其所犯過失傷
    害罪部分減輕其刑，並依法先加後減之。
㈢、爰審酌被告明知其未領有輕型機車駕駛執照，仍無照駕駛輕
    行機車行駛於一般道路上，且本應注意車輛行駛時，不得任
    意變換車道，欲變換車道時，應先顯示欲變換車道方向之燈
    光或手勢，亦不得任意驟然減速、煞車，竟疏未注意顯示方
    向燈，即貿然向右偏行減速，因而肇事致告訴人2人受有如
    起訴書犯罪事實欄一所載之傷害，所為應予非難，兼衡被告
    素行、其高職肄業之智識程度（見本院審交易卷附被告個人
    戶籍資料查詢結果1 紙）、家庭經濟狀況勉持（見偵卷第7 
    頁被告調查筆錄受詢問人欄）、目前無工作、無需撫養之人
    、告訴人2人所受傷勢均為擦挫傷，及被告犯後雖坦承犯行
    ，惟迄今尚未與告訴人2人達成調解或取得其諒解等一切情
    狀，量處如主文所示之刑，並諭知易科罰金之折算標準，以
    示懲儆。
據上論斷，應依刑事訴訟法第273條之1第1項、第299條第1 項前
段、第310條之2、第454條第2項，判決如主文。
本案經檢察官江祐丞偵查起訴，由檢察官高智美到庭執行公訴。
中　　華　　民　　國   111    年    3     月    10    日
                  刑事第二十三庭  法  官  傅明華
上列正本證明與原本無異。如不服本判決，應於判決送達後20日
內敘明上訴理由，向本院提出上訴狀(應附繕本)，上訴於臺灣高
等法院。其未敘述上訴理由者，應於上訴期間屆滿後20日內向本
院補提理由書「切勿逕送上級法院」。
                                  書記官  黃毓琪
中　　華　　民　　國   111    年    3     月    10    日
附錄本案論罪科刑法條全文：
中華民國刑法第284條
因過失傷害人者，處1 年以下有期徒刑、拘役或10萬元以下罰金
；致重傷者，處3年以下有期徒刑、拘役或30萬元以下罰金。

道路交通管理處罰條例第86條
汽車駕駛人，無駕駛執照駕車、酒醉駕車、吸食毒品或迷幻藥駕
車、行駛人行道或行經行人穿越道不依規定讓行人優先通行，因
而致人受傷或死亡，依法應負刑事責任者，加重其刑至二分之一
。
汽車駕駛人，在快車道依規定駕車行駛，因行人或慢車不依規定
，擅自進入快車道，而致人受傷或死亡，依法應負刑事責任者，
減輕其刑。
附件：
臺灣新北地方檢察署檢察官起訴書
                                    110年度偵字第29250號
　　被　　　告　林智文　男　32歲（民國00年00月00日生）
　　　　　　　　　　　　住新北市○○區○○○路000號
　　　　　　　　　　　　居新北市○○區○○○路000號7樓
　　　　　　　　　　　　國民身分證統一編號：Z000000000號
上列被告因過失傷害案件，業經偵查終結，認應提起公訴，茲將
犯罪事實及證據並所犯法條分敘如下：　
　　　　犯罪事實
一、林智文於民國109年12月14日9時40分許，騎乘車牌號碼000-00
    0號輕型機車，沿新北市○○區○○路往桃園方向行駛，行經新北市
    ○○區○○路輔大捷運站4號出口處，本應注意車輛行駛時，不得任
    意變換車道，欲變換車道時，應先顯示欲變換車道方向之燈光
    或手勢，且不得任意驟然減速、煞車，而依當時情形並無不
    能注意之情事，竟疏未注意顯示方向燈，即貿然向右偏行減
    速，適同向後方陳柔安騎乘車牌號碼000-0000普通重型機車、
    吳宥任騎乘000-0000號普通重型機車接續駛至，見狀閃避不
    及而發生碰撞，致陳柔安受有左側下肢挫傷、左腰挫傷之傷
    害，吳宥任受有左側肢體擦挫傷之傷害。　　　
二、案經陳柔安、吳宥任訴由新北市政府警察局新莊分局報告偵
    辦。
　　　　　證據並所犯法條
一、上揭犯罪事實，業經被告林智文坦承不諱，核與證人即告訴
    人陳柔安、吳宥任證述情節大致相符，並有天主教輔仁大學
    附設醫院診斷證明書、道路交通事故現場圖、現場照片、新
    北市政府車輛行車事故鑑定會新北車鑑字第0000000號鑑定
    意見書在卷足資佐證，被告犯嫌堪以認定。
二、核被告所為，係犯刑法第284條前段之過失傷害罪嫌。被告
    被告以一行為致告訴人2人受傷，係一行為觸犯數罪名，為
    想像競合犯，請從一重處斷。
三、依刑事訴訟法第251條第1項提起公訴。
　　此　致
臺灣新北地方法院
中　　華　　民　　國　 110　　年　　10　　月　　19　　日
　　　　　　　　　　　　　　　檢　察　官  江祐丞